臺灣臺中地方法院民事裁定　九十年度簡抗字第二八號
　　抗　告　人　台灣富士通將軍股份有限公司
　　法定代理人　川端弘康
右抗告人與高阿吉即高氏阿吉間請求確認債權不存在等事件，抗告人不服中華民國九
十年八月二十八日本院臺中簡易庭所為第一審裁定（裁定字號：九十年度中簡字第二
四二０號），提起抗告，本院裁定如左：
    主      文
原裁定廢棄。
    理      由
一、本件抗告意旨略以：抗告人提起本件確認債權不存在等訴訟，因被告高阿吉即高氏阿吉
　　之住居所不明，抗告人雖已盡探查之能事，仍不能知相對人之住居所，抗告人因提出該
    管戶政及地政事務所之相關函文，聲請原審法院准對被告為公示送達，詎原審法院不察
    ，仍以抗告人未於起訴狀上記載被告之真正住居所為由，率爾將抗告人之訴駁回。又原
    審法院裁定駁回抗告人之訴之另一理由，為原告起訴未據繳納裁判費，然依民事訴訟費
    用法第四條之規定，訴訟標的金額或價額之核定，本屬法院之權責，原審法院自無未先
    核定命抗告人補繳裁判費，即行駁回抗告人起訴之理。是原審法院所為之裁定於法顯有
    未合，爰提起抗告，求為廢棄原裁定等語。
二、按當事人應為送達之處所不明者，受訴法院得依聲請，准為公示送達。民事訴訟法第一
    百四十九條第一項第一款業定有明文。又原告之訴，因被告無當事人能力，或起訴不合
    程式或不備其他要件者，法院固得依民事訴訟法第二百四十九條第一項第三款或第六款
    之規定，以裁定駁回之。但其情形可以補正者，審判長應定期間先命補正，同法條第一
    項後段亦定有明文。
三、經查，本件抗告人因被告之住居所不明，已於原審聲請公示送達，此有卷附抗告人起訴
    狀之記載可稽，是原審法院自應先就抗告人之聲請有無理由加以審查，並為准駁之裁定
    。又「因債權之擔保涉訟，以所擔保之債權額為準；如供擔保之物其價額少於債權時，
    以該物之價額為準」、「訴訟標的之價額，由法院核定」，民事訴訟費用法第十條及第
    四條第一項亦定有明文。本件抗告人起訴合併請求確認與賴陳會即賴氏陳會間二百五十
    元債權之法律關係不存在，及坐落於台中市○區○○○段一二六之十九至一二六之二三
    地號等五筆土地於民國二十七年十一月八日所為之抵押權登記應予塗銷等，惟未據繳納
    裁判費。依前揭說明，自應由法院核定訴訟標的之價額後，命抗告人補繳裁判費，其命
    補正之程序始得謂適法。然原審法院對於本件被告當事人能力之有無及抗告人已提出之
    公示送達聲請等，疏而未察，復未對本件訴訟標的之價額加以核定後始命補正，其所踐
    行之程序自有於法未合之處。抗告意旨指摘原裁定不當，求為廢棄，為有理由，應予准
    許。
四、據上論結，本件抗告為有理由，依民事訴訟法第四百三十六條之一第三項、第四百九十
    二條第二項，裁定如主文。
中　　　華　　　民　　　國　  　九十一　  年　  　一　　月　  　八　  　日
                                  臺灣臺中地方法院民事第四庭
~B審判長法官  張恩賜
~B法      官  王金洲
~B法　    官　鄧敏雄
右正本證明與原本無異。
本裁定不得抗告。
中　　　華　　　民　　　國　  　九十一　  年　  　一　　月　  　八　  　日
~B法院書記官　黃惠君
